臺灣高等法院刑事裁定
110年度毒抗字第456號
抗  告  人
即  被  告  陳家順


                    （現於法務部○○○○○○○○附設勒戒所執行觀察勒戒中）
上列抗告人即被告因違反毒品危害防制條例案件，不服臺灣新北
地方法院110年度毒聲字第420號，中華民國110年2月5日裁定（
聲請案號：臺灣新北地方檢察署109年度毒偵字第5377號），提
起抗告，本院裁定如下：
    主  文
原裁定撤銷。
檢察官之聲請駁回。
    理  由
一、原裁定意旨略以：抗告人即被告甲○○（下稱被告）前於民國
    101年間因施用毒品案件，經臺灣桃園地方法院以102年度毒
    聲字第300號裁定令入戒治處所施以強制戒治1年，於103年1
    月8日停止戒治出監；其後，被告雖於104年間再犯施用毒品
    罪，惟均經法院依法判處罪刑並執行，而未再接受觀察、勒
    戒或強制戒治等情，有本院被告前案紀錄表1份在卷可按。
    而被告於109年6月24日17時40分許為警採尿時起回溯96小時
    內某日時，再犯施用第二級毒品甲基安非他命之犯行，距其
    最近1次因犯施用毒品罪經觀察、勒戒執行完畢釋放日（即1
    03年1月8日）已逾3年，而經原審以109年度毒聲字第799號
    裁定送勒戒處所施以觀察、勒戒，復經法務部○○○○○○○○附設
    勒戒處所於執行觀察勒戒過程中，評估其前科紀錄與行為表
    現、臨床評估及社會穩定度，綜合各項評分，總分高達118
    分，而認其有繼續施用毒品之傾向，有原審前開裁定、法務
    部○○○○○○○○附設勒戒所「有無繼續施用毒品傾向證明書」、
    「有無繼續施用毒品傾向評估標準紀錄表」各1份存卷可佐
    ，從而，聲請人之聲請，核與前揭規定並無不合，應予准許
    ，爰依毒品危害防制條例第20條第2項後段規定，令被告入
    戒治處所強制戒治，其期間為6個月以上，至無繼續強制戒
    治之必要為止，但最長不得逾1年等語。
二、抗告意旨詳附件「刑事抗告狀」所載。　　　
三、按觀察、勒戒後，檢察官或少年法院（地方法院少年法庭）
    依據勒戒處所之陳報，認受觀察、勒戒人無繼續施用毒品傾
    向者，應即釋放，並為不起訴之處分或不付審理之裁定；認
    受觀察、勒戒人有繼續施用毒品傾向者，檢察官應聲請法院
    裁定或由少年法院（地方法院少年法庭）裁定令入戒治處所
    強制戒治，其期間為6個月以上，至無繼續強制戒治之必要
    為止，但最長不得逾1年，毒品危害防制條例第20條第2項定
    有明文。次按勒戒處所應注意觀察受觀察、勒戒人在所情形
    ，經醫師研判其有或無繼續施用毒品傾向後，至遲應於觀察
    、勒戒期滿之15日前，陳報該管檢察官或少年法院（庭），
    觀察勒戒處分執行條例第8條第1項亦定有明文。依據上開規
    定，受觀察、勒戒人有無繼續施用毒品之傾向，係由醫師研
    判。而關於有無繼續施用毒品傾向之評估標準，法務部已於
    110年3月26日以法矯字第11006001760號函修正頒布「有無
    繼續施用毒品傾向評估標準紀錄表」、「有無繼續施用毒品
    傾向評估標準評分說明手冊」，上開評分說明手冊載明判定
    之原則：「受觀察勒戒人入所後，經過2週時間的觀察、勒
    戒，由處所及醫療人員依據其各項紀錄、資料及觀察勒戒期
    間之行為表現，加以評分。在勒戒人入所4-6週後，可再做
    一次評估以做必要之評分修正。每一大項皆有靜態因子與動
    態因子。先以靜態因子分數評分，靜態因子分數總分在60分
    （含）以上為『有繼續施用毒品傾向』；60分以下，與動態因
    子分數相加，如果總分在60分（含）以上，為『有繼續施用
    毒品傾向』」，又評估標準紀錄表及說明手冊中「前科紀錄
    與行為表現」之第1題及第3題之計分方式修正如下(餘無修
    正)：㈠第1項「毒品犯罪相關司法紀錄」：計分方式【修正
    為每筆(次)5分，總分上限為10分】；㈡第3項「其他犯罪相
    關紀錄」：計分方式【修正為每筆(次)2分，總分上限為10
    分】。是被告有無「繼續施用毒品傾向」，係依具體個案之
    臨床實務及相關事證等情綜合判定，有其相當之專業依據及
    標準，且涉及專門醫學，又衡酌強制戒治之目的，係為協助
    施用毒品者戒斷毒品之心癮及身癮所為之一種保安處分類型
    ，而該評估標準係將與判斷有無繼續施用傾向之相關因素加
    以列舉及量化，適用於每一位受觀察、勒戒處分之人，具一
    致性、普遍性、客觀性，以利執法者判定受勒戒人有無繼續
    施用毒品傾向。
四、經查： 　　
  ㈠毒品危害防制條例第20條之規定業經總統以109年1月15日華
    總一義字第10900004091號令修正公布，自同年7月15日起生
    效施行，惟本條第2項並未經修正，並無比較新舊法之問題
    ，先予說明。
  ㈡被告於執行觀察、勒戒期間，經法務部○○○○○○○○附設勒戒處
    所評定結果，依法務部於110年3月26日修正評估標準調整後
    ，其⒈前科紀錄與行為表現部分合計為20分：⑴毒品犯罪相關
    司法紀錄「有，8筆」，每筆5分，計40分，總分上限為10分
    ，故計為10分；⑵首次毒品犯罪年齡為「31歲以上」計0分；
    ⑶其他犯罪相關紀錄「有，11筆」，每筆2分，計22分，總分
    上限為10分，故計為10分；⑷入所時尿液毒品檢驗為「無藥
    物反應」及所內行為表現均為0分；⒉臨床評估部分合計為16
    分：⑴多重毒品濫用為「無」計0分；⑵合法物質濫用為「有
    ，種類：菸」計2分（每種為2分）；⑶使用方式為「無注射
    使用」計0分；⑷使用年數為「超過1年」計10分；⑸精神疾病
    共病（含反社會人格）為「無」計0分；⑹臨床綜合評估（含
    病識感、動機、態度、就醫意願）評定為「中度」計4分；⒊
    社會穩定度部分合計為0分：⑴工作：為「全職工作-保全」
    計0分；⑵家庭：家人藥物濫用為「無」計0分；入所後家人
    是否訪視為「有」計0分；出所後是否與家人同住為「是」
    計0分。以上⒈至⒊計分經法務部於110年3月26日修正評估標
    準調整後，合計總分為36分（靜態因子32分，動態因子4分
    ），是依上開修正以之評估標準，被告總分並未達60分，而
    應評定為「無繼續施用毒品傾向」，此有法務部○○○○○○○○11
    0年3月29日開立之「有無繼續施用毒品傾向證明書」及「有
    無繼續施用毒品傾向評估標準紀錄表」等附卷可稽（本院卷
    第15、17頁）。
  ㈢是依被告上開評估標準紀錄表，自難認被告有繼續施用毒品
    傾向，從而，檢察官以110年3月26日修正前之評分標準認為
    被告有繼續施用傾向，尚非妥適，應予駁回。原審未及審酌
    前開修正後之評分標準逕裁准檢察官之聲請，即無可維持，
    應由本院予以撤銷。又因本件聲請之瑕疵已無從補正，為免
    發回原審重新裁定徒增司法資源之浪費，爰由本院自為裁定
    如主文第2項所示。
據上論斷，應依刑事訴訟法第413條，裁定如主文。
中　　華　　民　　國　　110  　年　   3 　 月　  31　 日
                  刑事第二十五庭審判長法　官  邱滋杉
                                      法　官  文家倩
                                      法　官  黃翰義
以上正本證明與原本無異。
不得再抗告。
                                      書記官  邱鈺婷
中　　華　　民　　國　　110 　年　　3 　　月　　31　　日
附件：